【裁判字號】    95,台上,3502
【裁判日期】    950629
【裁判案由】    貪污
【裁判全文】
最高法院刑事判決            九十五年度台上字第三五０二號
    上 訴 人  台灣高等法院高雄分院檢察署檢察官
    被    告  甲○○
上列上訴人因被告貪污案件，不服台灣高等法院高雄分院中華民
國九十四年十一月二十二日第二審更審判決（九十四年度重上更
(三)字第二五號，起訴案號：台灣澎湖地方法院檢察署八十五年度
偵字第六五七號），提起上訴，本院判決如下：
    主  文
原判決撤銷，發回台灣高等法院高雄分院。
    理  由
本件原判決撤銷第一審所為科刑之判決，就其中違反商業會計法
部分經比較新舊法後，改判依牽連犯從一重仍論處被告甲○○連
續行使公務員明知為不實之事項，而登載於職務上所掌之公文書
，足以生損害於公眾及他人罪刑（緩刑五年）。並於理由內就被
告被訴涉犯刑法第二百十六條、第二百十條行使偽造私文書及貪
污治罪條例第四條第一項第三款之購用公用器材物品浮報價格數
量罪嫌部分，說明不能證明被告有該二部分犯行，因檢察官以之
與上開論罪部分，係依裁判上一罪關係起訴，乃對之不另為無罪
諭知。固非無見。
惟查：(一)、依原判決附表一Ｈ「澎湖縣政府粘貼憑證用紙其下附
連支出憑證（即『德成行』收據）書寫者」欄所載，其書寫者除
編號１及係由被告書寫外，其餘編號２至１０均係被告之配偶吳
淑美所書寫。原判決於理由內亦依憑吳淑美於第一審審理時之供
證，認該附表一Ｈ欄部分編號２至１０收據係被告利用不知情之吳
淑美所填載。然嗣又謂該附表一Ｈ欄部分編號１至所示，經第
一審法院當庭令被告書寫「付飼料費澎湖縣政府種魚魚苗、黃錫
鯛種魚」等字句，其字跡經勘驗核與上開收據相符，乃認吳淑美
之供證可以採信（見原判決第四頁）。則判決理由就其附表一Ｈ
欄部分，既認編號２至１０收據係由吳淑美所書寫，又謂其編號１
至收據所示筆跡與被告當庭所書寫者，經勘驗係屬相符，致所
為理由之論敘已有前後矛盾之違法。(二)、原判決於理由內係以被
告辯稱伊於民國八十三年十二月十五日經澎湖縣政府調職離開繁
殖場時，因渠先前購置之不鏽鋼大門、貨櫃車庫、撞球檯、桌球
檯、鍋爐管線、種魚圍欄及快艇等均無財產卡，乃於翌（十六）
日，就各該器材書寫「移交書」予場長魏金城，惟魏某以無財產
卡而不予受理，乃將該移交書正本撕毀等語，經核與魏金城於檢
察官勘驗時所述相符，因認被告所辯堪信屬實，足證上開物品於
被告離職時，均曾列入移交。且以吳明來所提供，署名「甲○○
、陳君誠」，內容為「茲因水產種苗繁殖場向洪東燦先生借空貨
櫃乙個放置本場充當車庫，特立此據」之借據一紙，業據陳君誠
證稱該紙收據係魏金城在繁殖場舊辦公室，寫好內容要伊照抄，
因魏某係伊長官，伊無法拒絕，借據上除「甲○○」三個字外，
其餘均係伊所寫，伊寫完後魏某說要拿給別人簽，伊不曉得其上
「甲○○」三字係何人所簽等語。而該借據上「甲○○」簽名，
經第一審函請法務部調查局鑑定，因送鑑資料與借據上之簽名無
法進行比對，亦無從認定其上姓名係被告所簽，有法務部調查局
復函可稽，因而為對渠有利之認定（見原判決第二十、二十一頁
）。然魏金城於八十六年三月十三日檢察官在繁殖場勘驗時，係
指稱貨櫃車庫、不鏽鋼大門、撞球檯、快艇均未列入財產移交，
被告將上開物品開列收據，要伊具領，待日後被告領訖收回，但
因伊不同意，乃將該收據撕毀等語（見偵卷第二五三頁）。此與
被告所持上開辯解大相逕庭，魏金城於第一審調查時亦為相同供
證，且否認先前曾見過被告所指之「移交書」（見一審卷第五十
四頁正、背面）。乃原判決理由竟謂魏金城於檢察官勘驗時所供
，與被告上開辯詞相符，而為對渠有利之論斷，致所持論斷與上
開卷證不相符合，而有證據上理由矛盾之違誤。又吳明來所提出
上開署名「甲○○、陳君誠」之借據，其上「甲○○」之署名，
經內政部警政署刑事警察局鑑定結果，認與被告於繁殖場簽到簿
上之簽名相符，即被告於法務部調查局澎湖縣調查站（下稱澎湖
調查站）調查時，亦坦承伊於調職時，因恐渠以浮報經費購置貨
櫃、撞球檯之事被舉發，確曾以伊名義書立「借據」，表示該些
物品係伊私人所有屬實（見一審卷(二)第一０三頁，偵卷第二六五
頁）。似徵吳明來提出上開借據，指被告於離職時曾想將上開以
浮報公費購置之財物取回，據為己有，及魏金城前揭於偵審中所
為不利被告之供證，尚非全然無據。原判決對上開不利被告之卷
證，未說明何以不採之理由，尚嫌理由不備。(三)、依原判決附表
二編號1、3、4、6、7 及10所載，被告自八十二年九月十八日起
，至八十三年八月二十日止，計先後六次以「德成行」收據，請
領給付洪天後、黃福龍二人之種魚魚苗飼料費共新台幣（下同）
十二萬元，除其中一次給付黃福龍一萬元外（另一萬元移為製作
繁殖場鍋爐管線費用），其餘五次係給付予洪天後（原判決誤載
為洪先後）。而原判決於理由內就此部分係依憑證人黃福龍於第
一審證稱：「以前我在老船長洪天後的金揚財漁船工作，我有看
到甲○○向船長買魚，時間已過太久，我記不起來，有與被告一
起抬魚上車是沒錯，但買多少魚我不知道，因為不是與我接洽，
賣的魚都是下雜魚，工作之餘有幫洪天後船長從事，他已經去逝
了」、「我本身沒有賣魚，是幫洪天後忙」等語，及證人即洪天
後之妻洪朱採數於第一審調查時到庭證稱：「我曾看到甲○○向
我先生買魚，是買下雜魚，我有看到二次，一次是買一萬七、八
千元，一次約一、二萬元，時間應該三年多前，我記得他有拿二
次錢給我。」等語，認該二證人所供相符，因而為有利於被告之
認定（見原判決第二十七頁）。然黃福龍既否認其自己有售賣種
魚魚苗飼料予被告，而洪朱採數亦僅證實被告曾兩次向乃夫洪天
後購買種魚魚苗飼料，其金額約三萬餘元，是該二證人所供似不
儘相符，且與上開原判決附表二編號1、3、4、6、7 及10所載事
實亦不無出入，原判決依憑上開二證人之供證，為有利於被告之
認定，所為採證自非適法。是檢察官上訴意旨，執以指摘原判決
違背法令，尚非全無理由，應認原判決仍有撤銷發回更審之原因
。原判決說明不另諭知無罪部分，基於審判不可分之原則，併予
發回。
據上論結，應依刑事訴訟法第三百九十七條、第四百零一條，判
決如主文。
中    華    民    國  九十五  年    六    月  二十九  日
                      最高法院刑事第八庭
                          審判長法官  張  淳  淙
                                法官  張  春  福
                                法官  洪  昌  宏
                                法官  蔡  彩  貞
                                法官  賴  忠  星
      本件正本證明與原本無異
                                      書  記  官
中    華    民    國  九十五  年    七    月    六    日
                                                      Ｑ


司法院資訊處製作；財團法人民間司法改革基金會備份。
